【裁判字號】    97,訴,1835
【裁判日期】    980331
【裁判案由】    妨害自由等
【裁判全文】
臺灣高雄地方法院刑事判決              97年度訴字第1835號
公  訴  人  臺灣高雄地方法院檢察署檢察官
被      告  丙○○
選任辯護人  許文輝律師
上列被告因放害自由等案件，經檢察官提起公訴（97年度偵字第
17254 號）本院判決如下：
    主  文
丙○○犯強制罪，累犯，處拘役伍拾日，如易科罰金，以新臺幣
壹仟元折算壹日。又犯恐嚇危害安全罪，累犯，處有期徒刑伍月
，如易科罰金，以新臺幣壹仟元折算壹日。
    事  實
一、丙○○前於民國93年間因竊盜案件，經臺灣高等法院高雄分
    院判處有期徒刑1年6月確定，於96年4月4日縮短刑期假釋出
    監，並於96年7 月24日保護管束期滿，假釋未經撤銷，其刑
    視為執行完畢。詎其仍不知悔改，於97年6 月14日16時30分
    許，在高雄市苓雅區○○○○○路口，因不滿乙○○駕車之
    模式而與乙○○發生駕車糾紛，竟先基於妨害人行使權利之
    犯意，將其所駕駛之車牌號碼VP-3565 號自小貨車（下稱系
    爭小貨車）緊鄰停放於乙○○所駕駛之車牌號碼746-XK號營
    業小貨車（下稱告訴人小貨車）左側堵住該車門，使乙○○
    無法自由開啟車門下車後，再基於恐嚇危害安全之犯意，手
    持置於車內之長柄鐮刀，持該鐮刀揮舞並對乙○○吼稱：「
    幹你娘！你是怎麼開車的，你想死啊！再說我就割下去」等
    加害生命、身體之言語（侮辱部分未據告訴），致乙○○心
    生畏懼而危害於安全。嗣經乙○○之同事甲○○發覺有異報
    警處理，並扣得上開長柄鐮刀1 把，始悉上情。
二、案經乙○○訴由高雄市政府警察局苓雅分局報請臺灣高雄地
    方法院檢察署檢察官偵查起訴。
    理  由
一、本件告訴人乙○○、證人甲○○於偵查中向檢察官所為之證
    述，業經具結而無顯不可信之情況，依刑事訴訟法第159 條
    之1 第2 項得為證據，核先敘明。至於告訴人乙○○、證人
    甲○○於警詢中之陳述為傳聞證據，且與審判中證述相符，
    爰不予採為認事用法之依據。此外，扣押筆錄暨扣押物品目
    錄表其上有被告之簽名、指印，應為被告之陳述而不屬傳聞
    證據，併予指明。
二、訊據被告丙○○固坦承因駕駛車輛有故意將系爭小貨車停在
    告訴人小貨車車門旁邊使告訴人無法下車，並向告訴人陳稱
    ：「幹你娘！你是怎麼開車的，你想死阿！再說我就割下去
    」（本院97年度審訴字第4990號卷第17、18頁），核與告訴
    人及證人甲○○於偵、審中證稱之情節相符，自堪採信。被
    告雖矢口否認有何揮舞鐮刀之行為，辯稱：告訴人及證人甲○○之證詞不可採云云。然查，被告於警詢中業已供稱：我
    才順手拿起乘客座上所擺放的鐮刀作勢嚇他等語明確，被告
    既不爭執警詢供述之任意性，且核與證人甲○○於偵查及本
    院審理時均結證稱：有看到被告拿著鐮刀向著告訴人揮舞乙
    節相符，是被告事後辯稱沒有拿起鐮刀云云，不足為採，被
    告為上揭恐嚇言詞之同時，有舉起鐮刀對告訴人揮舞乙節，
    洵堪認定。又公訴意旨雖認被告有手持置於車內之長柄鐮刀
    ，先以刀柄搥打告訴人之額頭數次，再持該鐮刀抵住告訴人
    之頸部云云。然系爭小貨車較告訴人小貨車高約10公分業據
    被告供承在卷，另該扣案鐮刀長約60公分，刀刃部分約22公
    分，被告右手手臂長約65公分，臀部至肩膀高度約60公分，
    而系爭小貨車自方向盤右側內緣至該車右側照後鏡外沿延伸
    線之直線距離為120 公分，至該車右側車門外沿之直線距離
    為110 公分等情，業經本院於98年3 月11日審理勘驗屬實，
    有審判筆錄附卷可稽。則以被告手臂長度加上鐮刀長度，扣
    除手握刀柄之長度（依正常人手之大小估算約10至20公分）
    ，約僅有105 至115 公分，顯然無法超過系爭小貨車之右側
    後照鏡外沿延伸線，縱使加上被告臀部至肩膀之距離可以超
    過兩車之後照鏡而伸入告訴人小貨車內，然因實際上如此一
    來被告顯難以施力，且考量告訴人於車內亦非無閃躲之空間
    ，故告訴人雖證稱被告有先以刀柄搥打告訴人之額頭數次，
    再持該鐮刀揮舞並抵住告訴人之頸部云云，應僅係誇大之陳
    述，況且證人甲○○為告訴人之同事，衡情無袒護被告之理
    ，然證人甲○○亦僅證稱看見被告拿鐮刀揮舞，故尚難僅以
    告訴人之指述即認被告有拿刀柄搥打乙○○之額頭數次，再
    持該鐮刀抵住乙○○之頸部。惟本院既已認定被告有起訴書
    所載揮舞鐮刀及以言語恐嚇告訴人之行為，是關於同一恐嚇
    行為之過程即被告有無拿刀柄搥打告訴人之額頭數次，再持
    該鐮刀抵住告訴人之頸部之行為之認定，與恐嚇行為有罪無
    罪之認定不生影響，應予指明。綜上所述，被告故意將系爭
    小貨車緊鄰乙○○小貨車停放，影響告訴人由左側車門下車
    之權利，已該當於妨害告訴人行使權利，至於其以鐮刀揮舞
    並陳稱：「幹你娘！你是怎麼開車的，你想死阿！再說我就
    割下去」，顯足使人心生畏懼（告訴人亦證稱對此感到恐懼
    ），是被告強制及恐嚇危害安全之犯行事證明確，洵堪認定
    ，應予依法論科。
三、核被告所為係犯刑法第304 條第1 項強制罪、第305 條恐嚇
    危害安全罪。公訴意旨認被告以系爭小貨車擋住告訴人小貨
    車係犯刑法第302 條第1 項之剝奪他人行動自由罪，然告訴
    人業已證稱：當時其仍可前後移送車輛，是此部分公訴意旨
    法條主張容有未洽，爰於不妨害起訴基本社會事實同一之範
    圍內，予以變更起訴法條。被告曾於93年間因竊盜案件，經
    臺灣高等法院高雄分院判處有期徒刑1 年6 月確定，於96年
    4 月4 日縮短刑期假釋出監，並於96年7 月24日保護管束期
    滿，假釋未經撤銷，其刑視為執行完畢，有台灣高雄地方法
    院檢察署刑案資料查註紀錄表及台灣高等法院被告前案紀錄
    表可按，其於有期徒刑執行完畢後5 年以內故意再犯有期徒
    刑以上之罪，為累犯，應依刑法第47條第1 項規定加重其刑
    。又被告所犯上開強制罪、恐嚇危害安全罪2 罪間，犯意各
    別，行為互異，應予分論併罰。爰審酌被告僅因不滿告訴人
    駕駛模式，竟悍然將系爭小貨車迫近緊鄰停放於告訴人小貨
    車旁，妨害告訴人自由出入車門之權利，嗣後更於光天化日
    之下，目無法紀，拿出鐮刀揮舞並以言詞恐嚇告訴人，其揮
    舞鐮刀之行為更已明顯直接對告訴人生命、身體安全產生威
    脅，本應予以嚴懲，惟念其犯後坦承部分犯行，已有悔意等
    情狀，分別量處如主文所示之刑及均諭知易科罰金之折算標
    準，以資懲儆。又扣案之鐮刀非被告所有之物，業據被告於
    警詢、檢察官內勤訊問及本院審查庭時供述明確，僅有97
    年6 月27日偵查時供稱係其所有，是尚難認該扣案鐮刀確實
    為被告所有，爰不予宣告沒收，附此敘明。
據上論斷，應依刑事訴訟法第299 條第1 項前段、第300 條，刑
法第304 條第1 項、第305 條、第41條第1 項前段、刑法施行法
第1 條之1 ，判決如主文。
本案經檢察官陳彥竹到庭執行職務。
中    華    民    國    98    年    3     月    31    日
              刑事第十七庭  審判長法  官  陳建和
                                  法  官  黃紀錄
                                  法  官  黃宣撫
以上正本證明與原本無異。
如不服本判決應於收受送達後10日內向本院提出上訴書狀，並應
敘述具體理由；如未敘述上訴理由者，應於上訴期間屆滿後20日
內向本院補提理由書（均須按他造當事人之人數附繕本）「切勿
逕送上級法院」。
中    華    民    國    98    年    3     月    31    日
                                  書記官  林姵妤
附錄本案論罪科刑法條全文：
中華民國刑法第304條（強制罪）
以強暴、脅迫使人行無義務之事或妨害人行使權利者，處 3 年以
下有期徒刑、拘役或 3 百元以下罰金。
前項之未遂犯罰之。


司法院資訊處製作；財團法人民間司法改革基金會備份。
